---
title: "dev_history.Rmd for working package"
author: "Timothée Besse"
date: "26/11/2021"
output: html_document
editor_options: 
  chunk_output_type: console
---

```{r development, include=FALSE}
library(testthat)
```

```{r}
library(magrittr)
library(dplyr)
```


<!--
# Description du package

Ce package permet d'actualiser et d'exploiter un référentiel des substances actives pesticides à partir des informations obtenues à partir de plusieurs référentiels nationaux, notamment AGRITOX, EPHY. Il inclut les corrections et compléments apportés par le groupe de travail régional animé par l'Observatoire de l'Environnement en Bretagne.
--> 

```{r description, eval=FALSE}
# Describe your package
fusen::fill_description(
  pkg = here::here(),
  fields = list(
    Title = "Référentiel régional sur les substances actives pesticides",
    Description = "Ce package permet d'actualiser et d'exploiter un référentiel des substances actives pesticides à partir des informations obtenues à partir de plusieurs référentiels nationaux, notamment AGRITOX, EPHY. Il inclut les corrections et compléments apportés par le groupe de travail régional animé par l'Observatoire de l'Environnement en Bretagne.",
    `Authors@R` = c(
      person("Timothée", "Besse", email = "timothee.besse@bretagne-environnement.fr", role = c("aut", "cre"), comment = c(ORCID = "0000-0002-1565-9313")),
      person(given = "Observatoire de l'Environnement en Bretagne", role = "cph")
    )
  )
  )
# Define License with use_*_license()
usethis::use_mit_license("Timothée Besse")
```

# Accès aux jeux de données

## Jeu de données des substances actives pesticides

data("substances_actives", package = "RefPesticidesBzh")

## Jeux de données sources

Les tables des jeux de données sources sont inclus dans le package :

- AGRITOX : agritox/*.csv
- EPHY : ephy/*.csv
- OEB : oeb_referentiels_substances_actives/oeb_referentiels_substances_actives.csv
- SIRIS : siris/siris.xls
- ECHA : reg-substances-export.csv

```{r development-2}
# Run all in the console directly

# Create "inst/" directory (raw dataset accessible for the user)
dir.create(here::here("inst"))

## AJOUTER Le code pour le premier import des jeux de données

# Create "inst/" directory (raw dataset NOT accessible for the user)
usethis::use_data_raw()
usethis::use_r("substances_actives")
usethis::use_r("referentiels")

# Example dataset

# Make your dataset file available to the current Rmd
pkgload::load_all(path = here::here(), export_all = FALSE)

# You will be able to read your example data file in each of your function examples and tests as follows
# datafile <- system.file("extdata/AGRITOX_IDENTITE.csv", package = "RefPesticidesBzh")
# agritox <- read.csv(datafile)
```

# Actualiser les jeux de données sources

## Lire les métadonnées du jeu de données à partir de la page data.gouv.fr

```{r function-metadonnees_dataset}
#' Metadonnées du dataset
#'
#' @param url char url de la fiche data.gouv.fr
#'
#' @import magrittr
#'
#' @return
#' tibble des métadonnées du jeu de données
#' @export
#'
#' @examples
# Fonction de lecture des métadonnées du jeu de données depuis la page data.gouv.fr

metadonnees_dataset <- function(url){

  page <- rvest::read_html(url)

if (grepl('data.gouv.fr/fr/datasets/', url, fixed = TRUE)){

metadonnee <- page %>% 
  rvest::html_elements(".ressources .description-list div dd")%>% 
  rvest::html_text2()%>%t()

colnames(metadonnee) <- page %>% 
  rvest::html_elements(".ressources .description-list div dt") %>% 
  rvest::html_text2()%>%make.names()
}

metadonnee%>%tibble::as_tibble()
}
```

```{r examples-1}
metadonnees_dataset('https://www.data.gouv.fr/fr/datasets/base-de-donnees-agritox/')
```

## Téléchargement et décompression du dataset depuis une url

```{r function-import_dataset}
#' Téléchargement et décompression du dataset depuis une url
#'
#' @param url char url stable du jeu de données
#' @param name char nom du dataset
#' @param format char format du fichier téléchargé (zip, xls, csv)
#'
#'
#' @return
#' Aucune reponse - Les fichiers sont téléchargés et dézippés dans le dossier extdata/
#' @export
#'
#' @examples
# Fonction d'import d'un dataset à partir d'un fichier téléchargeable

import_dataset <- function(url, name, format){
  
  folder <- paste0(name)
  file <- paste0(name,"/",name,".",format)
  
  if (!dir.exists(folder)) {dir.create(folder, recursive = TRUE)}
  utils::download.file(url, file, mode='wb')
  
  # unzip
  if(format == "zip"){
    utils::unzip(zipfile = file, exdir=folder)
  }
}
```

```{r examples-import_dataset}
# Téléchargement du dataset agritox
import_dataset(url='https://www.data.gouv.fr/fr/datasets/r/ce799eee-2cc4-4406-b4b4-318ea35cd5e8', name="agritox", format="zip")

# Téléchargement du dataset ephy
import_dataset(url='https://www.data.gouv.fr/fr/datasets/r/98f7cac6-6b29-4859-8739-51b825196959', name="ephy", format="zip")

# Téléchargement du dataset "Description des substances actives phytosanitaires" de l'OEB
import_dataset(url='http://gide.bretagne-environnement.org/index.php/content/download/25084/384395/file/oeb_referentiels_substances_actives.csv', name="oeb_referentiels_substances_actives", format="csv")

# Les fichiers sont téléchargés dans les sous-dossiers du répertoire de travail
```

```{r function-load_dataset}
#' Lecture d'un dataset importé
#'
#' @param path char chemin vers le répertoire des fichiers à charger
#' @param pattern char motif de sélection des fichiers
#' @param encoding char encodage des fichiers
#'
#' @return
#' Liste contenant les tables lues dans chaque fichier correspondant au motif
#' @export
#'
#' @examples
# Fonction de lecture d'un dataset importé et dézippé dans son dossier data/nom_du_dataset

load_dataset <- function(path, pattern = "*.csv", encoding = "UTF-8"){
  
list <- list.files(path, pattern, full.names = TRUE) %>%
  purrr::map(~read.csv(.x, encoding))

names(list) <- list.files(path, pattern, full.names = FALSE) %>%
  stringr::str_remove(".csv")%>%
  tolower()

list%>%
  return()
}
```

```{r examples-load_dataset}

agritox_path <- system.file("agritox/", package = "RefPesticidesBzh")
agritox_raw <- RefPesticidesBzh::load_dataset(path=agritox_path)

```

```{r function-format_agritox}
#' Formatage du dataset AGRITOX en une table d'attributs par SA
#'
#' @param x dataframe jeu de données à formater
#' @param source_name char Nom de la source à afficher
#' @param modified_date date Nom de la source à afficher
#'
#' @return
#' tibble
#' @export
#'
#' @examples
# Fonction de formatage du dataset AGRITOX

format_agritox <- function(x, source_name, modified_date){
x$agritox_identite %>%
  left_join(select(x$agritox_ecotoxicite, `Numéro.CAS`, `Valeur.PNEC`), by = c("N..CAS" = "Numéro.CAS")) %>%
  tibble::as_tibble() %>% 
  select(
    SA_CodeCAS = N..CAS,
    SA_Libelle = NOM.SA,
    SA_PNEC = Valeur.PNEC
  )%>%
  mutate(source = source_name,
         mise_a_jour = modified_date)
}

```


```{r examples-format_agritox}
library(magrittr)

# Lecture du dataset AGRITOX
agritox_path <- system.file("agritox/", package = "RefPesticidesBzh")
agritox <- RefPesticidesBzh::load_dataset(path=agritox_path, pattern="*.csv", encoding = "Latin-1")

# Ajout de la date de mise à jour à partir de la fiche Data.gouv
agritox$mise_a_jour <- RefPesticidesBzh::metadonnees_dataset('https://www.data.gouv.fr/fr/datasets/base-de-donnees-agritox/')$`Modifiée.le` %>% as.Date("%d %b %Y")

# Mise en forme de la liste des SA avec les attributs retenus pour cette source
agritox_sa <- agritox %>% format_agritox(source_name = "AGRITOX", modified_date = agritox$mise_a_jour)

```

```{r dev-import_sandre}

url_sandre_groupesparametres <- 'https://api.sandre.eaufrance.fr/referentiels/v1/gpr.json?outputSchema=SANDREv4&compress=false'

sandre_groupesparametres_json <- fromJSON(url(url_sandre_groupesparametres))

sandre_groupesparametres_json$REFERENTIELS$Referentiel$GroupeParametres%>%
  filter(CdGroupeParametres == "95")%>%pluck("GroupeParametresPere")

url_sandre_parametres <- 'https://api.sandre.eaufrance.fr/referentiels/v1/par.json?outputSchema=SANDREv4&compress=false'

# read url and convert to data.frame
sandre_parametres_json <- fromJSON(url(url_sandre_parametres))

sandre_parametres_json$REFERENTIELS$Referentiel$Parametre %>%
  filter(CdParametre == "2556")%>%
   filter(map_lgl(GroupeParametres, ~.x %>% tibble() %>% pluck(1) %>% length > 0 ) )

sandre_json$REFERENTIELS$Referentiel$Parametre %>%
  mutate(Pesticide = ~.GroupeParametre)

sandre_json$REFERENTIELS$Referentiel$Parametre$GroupeParametres[[1]] %>% pluck(1)

### A COMPLETER
```

```{r development-1, eval=FALSE}
# Run but keep eval=FALSE to avoid infinite loop
# Execute in the console directly
fusen::inflate(rmd = "dev/dev_history.Rmd")
```

