---
title: "dev_history.Rmd for working package"
author: "Timothée Besse"
date: "26/11/2021"
output: html_document
editor_options: 
  chunk_output_type: console
---

```{r development, include=FALSE}
library(testthat)
library(tidyverse)
```

<!--
# Description du package

Ce package permet d'actualiser et d'exploiter un référentiel des substances actives pesticides à partir des informations obtenues à partir de plusieurs référentiels nationaux, notamment AGRITOX, EPHY. Il inclut les corrections et compléments apportés par le groupe de travail régional animé par l'Observatoire de l'Environnement en Bretagne.
--> 

```{r description, eval=FALSE}
# Describe your package
fusen::fill_description(
  pkg = here::here(),
  fields = list(
    Title = "Référentiel régional sur les substances actives pesticides",
    Description = "Ce package permet d'actualiser et d'exploiter un référentiel des substances actives pesticides à partir des informations obtenues à partir de plusieurs référentiels nationaux, notamment AGRITOX, EPHY. Il inclut les corrections et compléments apportés par le groupe de travail régional animé par l'Observatoire de l'Environnement en Bretagne.",
    `Authors@R` = c(
      person("Timothée", "Besse", email = "timothee.besse@bretagne-environnement.fr", role = c("aut", "cre"), comment = c(ORCID = "0000-0002-1565-9313")),
      person(given = "Observatoire de l'Environnement en Bretagne", role = "cph")
    )
  )
)
# Define License with use_*_license()
usethis::use_mit_license("Timothée Besse")
```

# Read data

<!-- Store your dataset in a directory named "inst/" at the root of your project -->
<!-- Use it for your tests in this Rmd thanks to `load_all()` to make it available
and `system.file()` to read it in your examples 
-->

```{r development-2}
# Run all in the console directly
# Create "inst/" directory
dir.create(here::here("inst"))
# Example dataset
# file.copy(system.file("nyc_squirrels_sample.csv", package = "fusen"), here::here("inst"))
# Make your dataset file available to the current Rmd
pkgload::load_all(path = here::here(), export_all = FALSE)
# You will be able to read your example data file in each of your function examples and tests as follows
# datafile <- system.file("nyc_squirrels_sample.csv", package = "RefPesticidesBzh")
# nyc_squirrels <- read.csv(datafile)
```


# Télécharger un jeu de données référentiel

```{r function}
#' Fonction d'import d'un dataset à partir d'un fichier ZIP téléchargeable
#'
#' @param url car url du jeu de données
#' @param name char nom du jeu de données
#' @param format format du fichier téléchargé (zip)
#'
#' @return
#' Aucun
#' @export
#'
#' @examples
import_dataset <- function(url, name, format){
  
  name <- tolower(make.names(name))
  # URL stable du jeu de données Agritox
  folder <- paste0('data',"/",name)
  file <- paste0('data',"/",name,"/",name,".",format)
  if (!dir.exists(folder)) {dir.create(folder)}
  download.file(url, file, mode='wb')
  # unzip
  if(format == "zip"){
    unzip(zipfile = file, exdir=folder)#%>%
  }
}
```

```{r examples}
import_dataset('https://www.data.gouv.fr/fr/datasets/r/98dbe26f-a2e4-4002-a598-c226bf6af664','agritox','zip')
```

```{r tests}
test_that("import_dataset fonctionne et affiche une erreur si besoin", {
  expect_true(TRUE)
  expect_error(import_dataset(18))
})
```

# Lire les métadonnées du jeu de données à partir de la page data.gouv.fr
## Use sub-functions in the same chunk

```{r function-1}
#' Metadonnées du dataset
#'
#' @param url char url de la fiche data.gouv.fr
#'
#' @return
#' tibble des métadonnées du jeu de données
#' @export
#'
#' @examples
# Fonction de lecture des métadonnées du jeu de données depuis la page data.gouv.fr

metadonnees_dataset <- function(url){

  page <- rvest::read_html(url)

if (grepl('data.gouv.fr/fr/datasets/', url, fixed = TRUE)){

metadonnee <- page %>% 
  rvest::html_elements(".ressources .description-list div dd")%>% 
  rvest::html_text2()%>%t()

colnames(metadonnee) <- page %>% 
  rvest::html_elements(".ressources .description-list div dt") %>% 
  rvest::html_text2()%>%make.names()
}

metadonnee%>%as.tibble()
}
```

```{r examples-1}
metadonnees_dataset('https://www.data.gouv.fr/fr/datasets/base-de-donnees-agritox/')
```

```{r tests-1}
test_that("my_median works properly and show error if needed", {
  expect_true(TRUE)
  expect_error(mean(ert))
})
```

# There can be development actions

These will be included in the `dev_history.R` file of your package, but won't be direct part of it.

```{r development-1, eval=FALSE}
# Run but keep eval=FALSE to avoid infinite loop
# Execute in the console directly
fusen::inflate(rmd = "dev/dev_history.Rmd")
```


# Inflate your package

You're one inflate from paper to box.
Build your package from this very Rmd using `fusen::inflate()`

- Verify your `"DESCRIPTION"` file has been updated
- Verify your function is in `"R/"` directory
- Verify your test is in `"tests/testthat/"` directory
- Verify this Rmd appears in `"vignettes/"` directory
